臺灣臺北地方法院民事判決
110年度訴字第7294號
原      告  蕭翠紅  
訴訟代理人  李之聖律師
被      告  蕭明育  
訴訟代理人  連堂凱律師
複 代 理人  孫羽力律師
上列當事人間損害賠償等事件，本院於民國111年9月30日言詞辯
論終結，判決如下：
    主  文
被告應給付原告新臺幣肆萬元，及自民國一百一十年十二月二十
二日起至清償日止按週年利率百分之五計算之利息。
原告其餘之訴駁回。
訴訟費用由被告負擔二分之一，餘由原告負擔。
本判決命被告給付部分，得假執行，但被告如以新臺幣肆萬元為
原告預供擔保，得免為假執行。
原告其餘假執行之聲請駁回。　　
    事實及理由
一、原告主張：兩造均為臺北市○○區○○○路○段000號至161號及同
    段137巷4弄8號至22號「名人世界社區」(下稱系爭社區)之
    住戶。系爭社區於民國110年10月16日晚間召開總管理委員
    會緊急會議(下稱系爭會議)，伊為社區車庫管理委員會(下
    稱車管會)主任委員(下稱主委)、被告為社區A棟管理委員會
    主委，均出席與會。會議進行中，社區住戶蔡麗芬提問車庫
    管理經費時，被告竟當著現場多人面前起身，手指向伊，以
    「蕭翠紅搞的！蕭翠紅有A錢！還亂畫車位！」等不實言論
    ，惡意指控伊「A錢」及「亂畫車位」。被告之造謠言論，
    除嚴重貶損伊在會議現場多人面前之評價外，該内容又於會
    議後經轉述而散布於社區，致伊屢遭議論、指指點點，此對
    於認真分擔社區公務近10年、幾乎全體社區住戶均熟識之伊
    而言，實屬精神上沉重打擊。被告上開不法侵權行為，除侵
    害伊名譽權外，並已涉犯刑法誹謗罪而違反保護他人之法律
    ，致伊受有非財產上損害新臺幣(下同)20萬元。伊自得依民
    法第184條第1項前段、第2項、第195條第1項規定，請求被
    告賠償上開損害，並以張貼「本人蕭明育於110年10月16日
    本社區總管理委員會緊急會議指控蕭翠紅女士『亂畫車位』及
    『A錢』，均非真實，經法院判決認定不法侵害蕭翠紅女士名
    譽，故本人特此澄清上述指控均與事實不符，以回復蕭翠紅
    女士之名譽」內容之澄清啟事（下稱系爭澄清啟事），為回
    復伊名譽之適當處分。為此依上開規定，求為判決㈠被告應
    給付原告20萬元，及自起訴狀繕本送達翌日起至清償日止按
    週年利率5%計算之利息；㈡被告應將系爭澄清啟事以字體大
    小28號、連續20日張貼於系爭社區A棟、B棟及第1梯至第10
    梯之各電梯內公佈欄。另陳明就聲明㈠部分願供擔保，請求
    准為假執行之宣告。
二、被告則以：當天開會情況為蔡麗芬提問車庫管理經費為何是
    獨立的，而後詢問車位劃分問題，伊雖對原告表示「亂畫車
    位」，但從未說到原告A錢，原告稱伊在系爭會議中指稱其
    「A錢」云云並非事實。至伊對原告表示「亂畫車位」部分
    ，係基於自身感受，認為車管會之停車場規劃不當，車管會
    有亂畫車位，故向時任車管會主委之原告表達意見，非指摘
    原告亂畫車位，自不得認係故意或過失侵害原告名譽；退步
    言，伊發表言論之場合為僅有12人在場之總管理委員會緊急
    會議，縱有侵權行為，實際加害情形及所造成之影響甚屬輕
    微，且原告要求伊張貼系爭澄清啟事，已違反憲法保障人民
    思想自由及言論自由之意旨，且反使其他未在場之人知悉伊
    之言論，並非適當之處分等語，資為抗辯。
三、查兩造均為系爭社區之住戶，並於系爭會議時出席與會，於
    會議中有社區住戶蔡麗芬提問車庫管理經費時，被告對原告
    表示「亂畫車位」等情，為兩造所不爭，且有原告提出之會
    議照片及被告提出之簽到名單在卷可佐，足信為真實。
四、惟原告主張被告係以「亂畫車位」及「A錢」等不實言論侵
    害原告之名譽，應負侵權行為損害賠償責任並張貼系爭澄清
    啟事以回復原告名譽等情，則為被告所否認，並以前揭情詞
    置辯。經查：
  ㈠原告主張被告指摘原告「A錢」部分：
　⒈按因故意或過失，不法侵害他人之權利者，負損害賠償責任
    ；不法侵害他人之名譽者，被害人雖非財產上之損害，亦得
    請求賠償相當之金額，並得請求回復名譽之適當處分，固為
    民法第184條第1項前段、第195條第1項所規定，然按當事人
    主張有利於己之事實者，就其事實有舉證之責任，民事訴訟
    法第277條前段定有明文。原告主張被告於系爭會議進行中
    指摘原告「A錢」等情，為被告所否認，自應由原告就該主
    張事實，負舉證之責。
　⒉原告就其主張之此部分事實，固聲請傳訊系爭會議時在場之
    證人蔡麗芬為證。然經該證人到庭，經詢以當天兩造陳述時
    ，係證稱：「那天會議所有的人我都不認識，只是我向主席
    提出問題，主席還沒有回覆，兩方就言詞相對，那個氛圍我
    們都嚇到了，後來與會的人就一直在安撫他們兩個」、「(
    問：是否陳述你所聽到的兩造之間的談話？)那天的氛圍不
    是我意料中的事，我怎麼會去記住他們講的每一句話。我只
    有聽到後半段，後半段我們問主持人王振鴻說車位有沒有多
    畫的情形，然後蕭先生(即被告)就說有，他帶我們去看，但
    大家都沒有離開」、「(問：你問完上面這個問題後，在你
    聽到有人吵起來之前，現場有沒有任何人說的話你記得？)
    我怎麼會記得」等語(本院卷第89至90頁)，均未證稱其有聽
    聞被告指稱原告「A錢」之事。原告迄於本院言詞辯論終結
    前，就上開主張事實並未提出其他舉證，此部分主張難認有
    據，其執此請求被告負侵害行為損害賠償責任及為回復原告
    名譽之處分，即屬無據，不應准許。
  ㈡原告主張被告對原告指稱「亂畫車位」部分：
　⒈按名譽有無受損害，應以社會上對個人評價是否貶損作為判
    斷之依據，苟其行為足以使他人在社會上之評價受到貶損，
    不論其為故意或過失，均可構成侵權行為。次按事實陳述與
    意見表達本未盡相同，事實陳述具有可證明性，涉及真實與
    否之問題，倘行為人就事實陳述之相當真實性，未盡合理查
    證之義務，依其所提證據資料，在客觀上不足認其有相當理
    由確信為真實，且該不實之言論，足以貶損他人之社會評價
    者，即屬侵害他人之名譽(最高法院 108 年度台上字第 230
    9 號判決意旨參照)。
　⒉原告主張被告於系爭會議進行中對原告稱「亂畫車位」部分
    ，為被告所不爭(本院卷第54至55頁)。被告雖抗辯：伊係認
    為停車場規劃不當，車管會有亂畫車位，認為應由車管會負
    責，故向時任車管會主委之原告表達主觀之意見，否認係指
    摘原告亂畫車位云云。然查，證人蔡麗芬就被告在會議中陳
    述之經過，證稱：「…有人認為車位比以前擁擠許多，我只
    是順便問，我怎麼會知道蕭先生(即被告)馬上抓狂，說『有
    ，我帶大家一起去看』…」、「(問：是否記得蕭先生回應的
    部分是否是針對車管會亂畫車位？)上一屆的車委就是蕭小
    姐(即原告)，他是對著她講」等情(本院卷第90至91頁)，被
    告於系爭會議中係對原告指稱「亂畫車位」等語，並無其他
    提及車管會之言論，被告抗辯其係認為車管會之停車場規劃
    不當、車管會亂畫車位，而僅針對車管會之車位管理為主觀
    意見表達云云，難信有據。
　⒊次查，被告指稱原告「亂畫車位」等語，乃涉及「原告劃設
    車位且未符規範」之事實陳述，涉及真實與否之問題，依上
    說明，被告應就該事實陳述之相當真實性，盡合理查證之義
    務。查被告雖抗辯系爭社區在起造時由建商劃設157個停車
    位、目前車位數則為162個而有增設云云(本院卷第384至385
    頁)，然依被告自承其在系爭社區居住超過20年，且自102年
    間起擔任總管理委員會主委長達9年等情(本院卷第383頁)，
    其對於系爭社區公共事務當有相當之了解及參與，關於系爭
    社區停車位之劃分，顯非不能向總管理委員會或車管會查詢
    確認。惟被告於本件訴訟中僅表示「就何時、因何理由變更
    ，因被告非管理停車場之車管會成員，無法對此表示意見」
    、對增設之停車位係何時劃設乙節表示「無法確認」等語(
    本院卷第189、385頁)，堪信其在指稱原告「亂畫車位」前
    ，未盡合理查證之義務，在客觀上不足認其在指稱原告「亂
    畫車位」時，有何理由確信其所述為真實。被告未經查證、
    無實據得確信所述為真，即無端指稱原告「亂畫車位」，且
    該不實言論，意含原告擔任車管會主委未盡其職責或濫用職
    權，已足以貶損原告之社會上人格地位及在系爭社區之評價
    ，難謂係出於善意，應認該言論已不法侵害原告名譽權。原
    告依民法第184條第1項前段、第195條第1項規定，請求被告
    賠償其損害，核屬有據，爰審酌被告侵害原告名譽之場合、
    手段、方式，並考量系爭會議僅12人與會，知悉該言論之人
    甚屬有限，且社區車位之劃設狀況理當為多數住戶所知悉，
    原告社會評價受該言論影響之程度尚微，及原告所受精神上
    之痛苦等一切情狀，認原告得請求之非財產上損害以4萬元
    為適當，逾此範圍之請求則無理由，應予駁回。
　⒋原告雖另請求被告將系爭澄清啟事以字體大小28號、連續20
    日張貼於系爭社區A棟、B棟及第1梯至第10梯之各電梯內公
    佈欄云云，然查，系爭社區為戶數達704戶之大型社區，而
    系爭會議為僅有12人參與之會議，乃為原告所自承（本院卷
    第386頁），應認知悉兩造本件糾紛者，僅系爭會議時在場
    之少數特定人，及可能受轉述之住戶。如以連續20日張貼系
    爭澄清啟事於各棟、各電梯公佈欄之方式予以公告週知，將
    使原告遭被告妨害名譽之事，為更多人所知悉，無益於原告
    名譽之恢復，原告請求被告張貼系爭澄清啟事，難認屬回復
    名譽所必要，不應准許。
五、綜上所述，原告依民法第184條第1項前段、第195條第1項規
    定，請求被告賠償4萬元，及自起訴狀繕本送達翌日即110年
    12月22日起（送達證書附於本院卷第35頁）至清償日止按週
    年利率5%計算之利息，為有理由，應予准許。逾上開範圍之
    請求則屬無據，不應准許。又原告陳明願供擔保聲請准為假
    執行之宣告，就其勝訴部分，所命被告給付之金額未逾50萬
    元，爰依民事訴訟法第389條第1項第5款之規定，依職權宣
    告假執行，並依被告之聲請，諭知其得預供相當之擔保金額
    免為假執行。至原告請求敗訴部分，其假執行之聲請因訴之
    駁回而失所依附，應予駁回。
六、本件事證已臻明確，兩造其餘攻擊防禦方法及未經援用之證
    據，經審酌後核與判決結果不生影響，爰不一一論述，附此
    敘明。
七、訴訟費用負擔之依據：民事訴訟法第79條。
中　　華　　民　　國　　111 　年　　10　　月　　19　　日
                  民事第八庭  法　官　鄧晴馨
以上正本係照原本作成。
如對本判決上訴，須於判決送達後20日內向本院提出上訴狀。如
委任律師提起上訴者，應一併繳納上訴審裁判費。
中　　華　　民　　國　　111 　年　　10　　月　　19　　日
                              書記官  林鈞婷